臺灣基隆地方法院交通事件裁定　　　　 96年度交聲字第156號
移送機關　　交通部公路總局臺北區監理所基隆監理站
異　議　人
即受處分人　甲　○
上列受處分人因違反道路交通管理處罰條例案件，對於交通部公
路總局臺北區監理所基隆監理站96年5 月21日所為之處分（原處
分：基監字第裁42─R00000000 號），聲明異議，本院裁定如下
：
    主  文
異議駁回。
    理  由
一、原處分意旨略以：受處分人即異議人（下稱異議人）甲○於
    民國（下同）96年1 月17日晚上9 時45分許，駕駛車牌號碼
    M2─737 號營業用小客車，行經基隆市○○路、正榮街路口
    處，因與乙○○騎乘之車牌號碼WUE─823輕型機車發生擦撞
    而肇事，雖無人受傷或死亡。詎異議人於肇事後，卻未依規
    定處置即行駛離。經乙○○之友人向基隆市警察局第2 分局
    安瀾橋派出所（下稱舉發單位）報案，該舉發單位調查後，
    以異議人有「駕駛汽車肇事，無人傷亡而未依規定處置、逃
    逸」之違規行為，始掣發96年1 月17日基隆市警察局基警交
    字第R00000000 號舉發違反道路交通管理事件通知單予以舉
    發。經異議人於應到案日期向交通部公路總局臺北區監理所
    基隆監理站（下稱原處分機關）陳述意見，原處分機關仍認
    異議人有前揭違規之行為，而以異議人違反道路交通管理處
    罰條例第62條第1 項、第24條第1 項第1 款（原裁決書疏漏
    引「第24條第1 項第1 款」）及違反道路交通管理事件統一
    裁罰基準及處理細則所訂之「違反道路交通管理事件統一裁
    罰基準表」等規定，裁處異議人罰鍰新臺幣（下同）3,000
    元，並吊扣駕駛執照1 個月，施以道路交通安全講習，於法
    並無不合等語。
二、聲明異議意旨略以：..2.伊於96年1 月17日晚上駕駛車號M2
    ─737 號計程車，行經基隆市○○路與正榮街口時，與游慧
    玲（異議人似有誤載，應為游「惠」玲）騎乘之WEH─823號
    （異議人似有誤載，應為「WUE」─823）機車擦撞。當時游
    女之行車方位為相反車道切入伊方車道。當時，伊及時停車
    並隨即下車，下車後走向游女，行進中，見游女之男友由對
    面過來扶起游女之機車，便向其男友詢問：『隨人，還是叫
    交通隊來』（以台語發音）。當時天候下雨，車內有載客，
    又見渠男友未回答，並將機車牽離現場，於是伊以為是『隨
    人』（以台語發音，意即各賠各的），因此就駕車載客離去
    。3.未知，游女通報派出所及交通隊，伊亦在警察通知後立
    刻返回派出所向警察說明事實經過，雖然伊主觀上認為自己
    並無過失，且車輛駕駛座位旁之車門面受到毀損。處理警員
    一再以『新年在即，以和為貴，不宜上法庭之建議下，與游
    女和解』，伊也不再追究游女違規擦撞車門賠償，在新春佳
    節同意息事寧人及和解，給付游女新台幣3000元。4.綜上所
    述，伊並無『駕車逃逸』之意圖，只因新年在即，不輕易訴
    訟及和氣生財之心態，不想追究事件之真正責任歸屬，惟處
    理員警，恐誤會雙方當事人之陳述，而開列『肇事逃逸』之
    罰單，在此，特為說明，並懇請惠予撤銷云云。
三、按汽車駕駛人駕駛汽車肇事，無人受傷或死亡而未依規定處
    置者，處新臺幣1,000元以上3,000元以下罰鍰；逃逸者，並
    吊扣其駕駛執照1 個月至3 個月。又汽車駕駛人，違規肇事
    受吊扣駕駛執照處分者，應接受道路交通安全講習，道路交
    通管理處罰條例第62條第1 項、第24條第1 項第1 款分別定
    有明文。又上揭所稱依規定處置，應指依道路交通事故處理
    辦法第3 條第4 款「不得任意移動肇事車輛及現場痕跡證據
    。但無人傷亡且車輛尚能行駛，或有人受傷且當事人均同意
    移置車輛時，應先標繪車輛位置及現場痕跡證據後，將車輛
    移置不妨礙交通之處所。」及第5 款「通知警察機關。但無
    人受傷或死亡且當事人當場自行和解者，不在此限。」。是
    汽車駕駛人駕駛汽車發生交通事故，其無人傷亡且車輛尚能
    行駛者，不論其責任之歸屬為何，應先標繪車輛位置及現場
    痕跡證據後，將車輛移置不妨礙交通之處所；在無人受傷或
    死亡之情形，除當事人間當場自行和解者外，仍應通知警察
    機關，核先敘明。
四、經查：
  (一)本件異議人於上揭時間、地點與車牌號碼WUE─823號輕型機
    車發生擦撞，為異議人所不爭，亦與該機車駕駛人即證人乙
    ○○於本院96年6 月28日訊問時之證述相符若節。然異議人
    於道路交通事故發生後，未對車輛位置及現場痕跡證據為適
    當標繪，且未與擦撞車輛車主當場和解或經其同意前，即擅
    將車輛駛離，未通知警察機關等情，並可得於證人乙○○於
    本院96年6 月28日訊問時證述窺知，且有96年1 月17日基隆
    市警察局基警交字第R00000000 號舉發違反道路交通管理事
    件通知單、道路交通事故現場圖、基隆市警察局第2 分局96
    年2 月27日基警二分五字第0960201919號函影本各1 件在卷
    可按。
  (二)按汽車駕駛人駕駛汽車發生交通事故，不論其責任歸屬為何
    ，即有義務留在肇事現場，採取救護或其他必要措施，並向
    警察機關報告，以保護他人權益，同時釐清肇事責任，不得
    離去或逃逸。蓋上揭規定其立法意旨係在增進行車安全、保
    護他人權益，以維持社會秩序。乃因道路交通事故發生後，
    有受傷或死亡之情形者，應即救護或採取必要之措施，以防
    損害範圍之擴大。又縱使無人受傷或死亡，不論過失有無、
    責任歸屬，仍必須留在現場對車輛所生損害依規定處置，俾
    便釐清肇事責任，並迅速還原現場之故。是駕駛人於肇事後
    無論有無人員受傷或死亡，隨即駕車逃離現場者，不僅使肇
    事責任歸屬、認定困難，更可能附帶使因肇事而受有損害之
    人，無得為損害賠償之請求。蓋立法者於上開條文中係以「
    逃逸」作為應受歸責之行為要件，而逃逸之目的無非在於隱
    匿自己之肇事者身分，藉以逸脫警察機關之追捕或被害人之
    損害求償，所強調者係逃離現場、躲避追查之實質行為，自
    非僅以救護傷者、減少死傷等理由作為該條立法目的之極限
    ，而實更隱含有保障因肇事受有損害之人賠償請求權之實質
    意涵之故。
  (三)又按異議人雖於聲明異議狀中及本院96年6 月28日訊問時辯
    稱：「伊看到證人跌倒後，伊就有下車過去問她有無怎樣，
    這時她的1 位男性朋友過來和伊講話，伊問他是要報警，還
    是要私下和解，他沒回話，後來伊看證人自己把車扶起來推
    到路旁邊，伊就開車走了，因為我想證人應該沒事，若沒事
    就不用報警，也不用和解。」、「（問：當時你認為證人沒
    有受傷？）是，因為伊看她自己站起來，又把車扶起來，走
    到旁邊，且伊問他們話，他們都沒有回答伊，伊想應該是沒
    事，所以就離開。」云云。故異議人雖於肇事後，曾下車詢
    問證人乙○○及其友人有無怎樣並是否報警等語，然異議人
    亦自承其未等待其2 人回答、亦未停車檢視證人乙○○之身
    體確否受傷、財物受損情形、且未及等待證人乙○○答覆其
    是否和解或報警等情，即遽推論證人乙○○及其友人未回答
    即是各賠各的（即異議人於異議狀所指之『隨人』之意），
    再因證人乙○○外觀並無受傷跡象即認無報警、和解之必要
    ，遂駕車駛離該現場等情。核與證人乙○○亦於本院96年6
    月28日訊問時證述：「異議人有下車過來看我，他有問我有
    無怎樣，當時因為下雨，我有穿雨衣，我就自己起來，把機
    車扶起來，他以為我沒事，就駕車離開。」、「（問：當時
    你有受傷？）有，我是往左倒，所以左手有一些擦傷。」等
    語相符。衡諸，異議人雖對於證人乙○○於肇事後受有擦傷
    等情，並不知情，然異議人於發生擦撞後確有下車查看，明
    知雙方車輛均有受損，則不論責任歸屬，異議人理應留在現
    場通報、等候警察機關或與證人乙○○協商和解等相關事宜
    ，其捨此道而不由，未經證人乙○○同意與否，逕自駕車駛
    離。嗣經由證人乙○○及其友人自行記下其車牌號碼，始至
    原舉發單位報案，經警通知異議人說明。是以異議人於上開
    無人受傷或死亡之交通事故發生後，確未依前揭道路交通事
    故處理辦法第3 條第4 、5 款規定，採取上揭規定處置，亦
    未等待交通事故處理人員到場或通報警察機關，自屬逃逸無
    疑。
  (四)再按，異議人復辯稱雖然伊主觀上認為自己並無過失，且車
    輛駕駛座位旁之車門面受到毀損。處理警員一再以『新年在
    即，以和為貴，不宜上法庭之建議下，與游女和解』，伊也
    不再追究游女違規擦撞車門賠償，在新春佳節同意息事寧人
    及和解，給付游女新台幣3000元云云，並有於96年1 月17日
    在原舉發單位處，所為之和解書影本在卷可稽（參見本院卷
    第10頁），惟其與證人乙○○確有和解之情，亦僅足認係事
    後態度問題，與前開行政罰責是否成立無涉，併此敘明。
五、綜上所述，異議人之上開違規行為既經證明，而其又未提出
    對其有利之相關證據供法院調查，則其泛以前詞置辯，自不
    足採。是本件異議人之違規事實明確，原處分機關據以援引
    上開規定，裁處罰鍰3,000 元，並吊扣駕駛執照1 個月，施
    以道路交通安全講習，核無違誤或不當，本件異議為無理由
    ，應予駁回。
據上論斷，應依道路交通案件處理辦法第19條，裁定如主文。
中　　華　　民　　國　　96　　年　　7 　　月　　30　　日
                  交通法庭法    官  齊潔
以上正本證明與原本無異。
對於本件裁定如有不服，應於送達後5日內， 向本院提出抗告書
狀，敘述抗告之理由，抗告於臺灣高等法院。
中　　華　　民　　國　　96　　年　　7 　　月　　30　　日
                          書 記 官  潘端典
